臺灣桃園地方法院刑事判決
111年度訴字第729號
公  訴  人  臺灣桃園地方檢察署檢察官 
被      告  馬勇傑




選任辯護人  陳韶瑋律師(法扶律師)
上列被告因違反毒品危害防制條例案件，經檢察官提起公訴（11
1年度偵字第17631號），本院判決如下：
    主  文
馬勇傑共同販賣第三級毒品，未遂，處有期徒刑貳年陸月。
扣案蘋果牌IPHONE手機(IMEI：000000000000000號，含SIM卡1張
)壹支、毒品咖啡包肆佰包(總毛重1316.5公克)均沒收。
    事  實
一、馬勇傑明知4-甲基甲基卡西酮為毒品危害防制條例第2條第2
    項第3款所定之第三級毒品，依法不得販賣，竟與真實姓名
    、年籍不詳，綽號「阿彭」之成年男子共同意圖營利，基於
    販賣含有上揭第三級毒品成分毒品咖啡包之犯意聯絡，於民
    國111年4月10、11日左右，由馬勇傑主動向魏翊丞（所涉違
    反毒品危害防制條例案件，另由臺灣桃園地方檢察署偵辦）
    詢問是否引介他人購買毒品咖啡包，適魏翊丞於111年4月12
    日因在網路販賣毒品咖啡包為警查獲，為求減刑機會，便提
    供馬勇傑與微信暱稱「GG」之購毒者（事後查證為進行網路
    巡邏之桃園市政府警察局大溪分局員警）之毒品交易資訊予
    員警，並擔任馬勇傑與「GG」之中間人，於得悉馬勇傑與「
    GG」將於111年4月22日晚間9時許，在桃園市○○區○○路00號
    停車場欲以1包咖啡包新臺幣(下同)200元為代價，交易毒品
    咖啡包400包後，旋將相關交易訊息提供員警。嗣警方依據
    魏翊丞提供之資訊，於上開時地查獲馬勇傑，並扣得其預供
    交易所用之毒品咖啡包400包（總毛重1316.5公克，經送鑑
    後，呈第三級毒品4-甲基甲基卡西酮成分反應）、蘋果牌IP
    HONE手機1支（IMEI：000000000000000，含SIM卡1張）致其
    未能得逞，因而查悉上情。
二、案經桃園市政府警察局龍潭分局報告臺灣桃園地方檢察署偵
    查起訴。　　
    理  由
壹、程序事項
一、按被告以外之人於審判外之言詞或書面陳述，除法律有規定
    者外，不得作為證據；被告以外之人於審判外之陳述，雖不
    符前四條之規定，而經當事人於審判程序同意作為證據，法
    院審酌該言詞陳述或書面陳述作成時之情況，認為適當者，
    亦得為證據。當事人、代理人或辯護人於法院調查證據時，
    知有第159 條第1 項不得為證據之情形，而未於言詞辯論終
    結前聲明異議者，視為有前項之同意，同法第159 條第1 項
    、第159 條之5 分別定有明文。經查，本判決下引用被告以
    外之人於審判外言詞陳述之證據能力，被告馬勇傑及其辯護
    人均於本院準備程序中對上開證據之證據能力均明示同意（
    本院卷第125頁），迄於本件言詞辯論終結前亦均未聲明異
    議。審酌該等具有傳聞證據性質之證據，其取得過程並無瑕
    疵或任何不適當之情況，與本案待證事實間復具有相當之關
    聯性，應無不宜作為證據之情事，認以之作為本案之證據，
    應屬適當，依上開規定，自得作為證據。
二、至下列所引用之非供述證據，業於本院審判期日依法踐行調
    查證據程序，又均與本案事實具有自然關聯性，復非實施刑
    事訴訟程序之公務員違背法定程序所取得，堪認均有證據能
    力。
貳、實體事項
一、認定事實所憑之證據及理由
　㈠上開犯罪事實，業據被告於警詢、偵查及本院訊問、準備程
    序及審理中均坦承不諱(111年偵字第17631號卷第17-18 頁
    、第19-27頁、第133-135頁、第175-179頁、第229-235 頁
    、第239-243頁，111年聲羈字第176號卷第21-26頁，111年
    訴字第729號卷第37-41頁、第123-127頁、第61-65頁、第85
    頁、第133-136頁、第149頁、第151頁），復有證人魏翊丞
    於警詢、偵訊中之陳述（111 年偵字第17631 號卷，第191 
    至195 頁、第203-206 頁、第213-214 頁、第169-171頁、
    第165-167頁、第229-235頁 ）附卷可憑，且本件之查獲經
    過亦有，員警111年4月22日、6月10日職務報告（111年偵字
    第17631號卷第15頁、183至184頁）、馬勇傑與魏翊丞IG對
    話語音譯文（111年偵字第17631號卷第39頁）、馬勇傑魏翊
    丞對話紀錄照片黏貼紀錄表（111年偵字第17631號卷第41至
    50頁）、桃園市政府警察局龍潭分局查獲施用（持有）過情
    形紀錄表（111年偵字第17631號卷第71頁）、對於桃園市政
    府警察局龍潭分局搜索扣押筆錄_扣押物品目錄表_扣押物品
    收據_自願受搜索同意書_馬勇傑（111年偵字第17631號卷第
    63至69頁）、龍潭分局刑案現場照片黏貼紀錄表_現場查獲
    情形（111年偵字第17631號卷，第83至86頁）、桃園市政府
    警察局龍潭分局扣押物品清單（111年偵字第17631號卷第15
    5頁）、桃園市政府警察局龍潭分局照片黏貼紀錄表_魏翊丞
    與馬勇傑對話（111年偵字第17631號卷第187至190頁）、FA
    CETIME通聯記錄（111年偵字第17631號卷第215頁）、龍潭
    分局刑案現場照片黏貼紀錄表_魏翊丞毒品上游（111年偵字
    第17631號卷第217至219頁)、扣押物品清單（111年訴字第7
    29號卷第53頁）、桃園市政府警察局龍潭分局扣押物品清單
    （111年訴字第729號卷第99頁、101頁）、臺灣桃園地方檢
    察署111 年8 月25日桃檢秀建111偵17631字第1119100388號
    函（111年訴字第729號卷第107 頁）、桃園市政府警察局龍
    潭分局111年8月29日龍警分刑字第1110022277號函暨其附件
    （111年訴字第729號卷第111頁）、111年8月25日職務報告
    （111年訴字第729號卷第113頁）等資料在卷可稽，再本件
    為警當場於現場查扣之咖啡包400包，經送驗鑑定後，檢出
    含有4-甲基甲基卡西酮之成分，此有台灣尖端先進生技醫藥
    股份有限公司毒品原物鑑定實驗室毒品證物鑑定分析報告_4
    00包（111年偵字第17631號卷第181頁；111年訴字第729號
    卷第97頁）可憑。從而，被告前開所為任意性自白，既有上
    開補強證據可以佐證，堪認與事實相符，應可採信。
  ㈡按我國法令對販賣毒品者臨以嚴刑，惟毒品仍無法禁絕，其
　　原因實乃販賣毒品存有巨額之利潤可圖，故販賣毒品者，如
　　非為巨額利潤，必不冒此重刑之險，是以有償販賣毒品者，
　　除非另有反證證明其出於非圖利之意思而為，概皆可認其係
　　出於營利之意而為。且販賣毒品係違法行為，非可公然為之
　　，有其獨特之販售通路及管道，復無公定價格，容易增減分
　　裝之份量，而每次買賣之價量，可能隨時依雙方關係深淺、
　　資力、需求量及對行情之認知、來源是否充裕、查緝鬆嚴、
　　購買者被查獲時供述購買對象之可能風險評估等，而異其標
　　準，非可一概而論，且販賣者從各種「價差」或「量差」或
　　「純度」謀取利潤方式，亦有差異，然其所圖利益之非法販
　　賣行為目的，則無二致，從而，除行為人記有帳冊、價量而
　　足資認定其實際獲利外，委難查得實情，是以，縱未確切查
　　得販賣賺取之實際差價，但除別有事證，足認係按同一價格
　　轉讓，確未牟利外，應認行為人交付毒品予買家之際，實有
　　獲取利益。故凡為販賣之不法行為者，其販入之價格必較售
　　出之價格低廉，而有從中賺取買賣差價牟利之意圖及事實，
　　應屬符合論理法則而不違背社會通常經驗之合理判斷。經查
    ，被告坦承其本件欲以1包咖啡包200元為代價販賣400包予
    警方喬裝之買家，交易可得之8萬元有向上游「阿彭」講我
    賺1萬元，要回7萬元給「阿彭」等語(111年訴字第729號卷
    第38頁)，足認被告確有以販賣毒品以營利之主觀犯意，堪
    認被告主觀上具有營利之意圖無訛。
　㈢綜上所述，本案事證明確，被告上開犯行均堪以認定，自應
    依法論科。
二、論罪科刑：
　㈠按「誘捕偵查」在實務運作上一般區分為兩種類型，即「創
    造犯意型之誘捕偵查」與「提供機會型之誘捕偵查」；前者
    ，亦稱「陷害教唆」，指該行為人原不具犯罪之故意，純因
    司法警察之設計教唆，始萌生犯意，進而實施犯罪構成要件
    之行為者。「陷害教唆」係司法警察以引誘或教唆犯罪之不
    正當手段，使原無犯罪故意之人因而萌生犯意而實施犯罪行
    為，再進而蒐集其犯罪之證據而予以逮捕偵辦；縱其目的係
    在於查緝犯罪，但其手段顯然違反憲法對於基本人權之保障
    ，且已逾越偵查犯罪之必要程度，對於公共利益之維護並無
    意義，向為法所不許。後者，係指行為人原本即有犯罪之意
    思，偵查人員僅係提供機會讓其犯罪，於其犯罪時予以逮捕
    而言，亦稱為「釣魚偵查」，因行為人本即有犯罪之故意，
    雖與該行為人交涉之偵查機關所屬人員或其合作者，實際上
    並無使犯罪完成之真意，但該行為人應成立未遂犯（最高法
    院110 年度台上字第5054號判決意旨參照）。經查，被告及
    「阿彭」為本案犯行，先推由「阿彭」取得400包咖啡包交
    予被告，而由被告負責與購毒方進行交易聯繫與送貨、收款
    ，並有約定販毒後之拆帳分紅比例，業如上述，足認被告及
    「阿彭」本即有販賣第三級毒品咖啡包之犯意聯絡，警員本
    件僅係以引誘之方式使被告暴露犯罪事證，乃機會提供型之
    合法誘捕行為，與犯意誘發型之陷害教唆有別。而本件販賣
    第三級毒品犯行，顯已著手於販賣第三級毒品咖啡包行為之
    實行，僅因喬裝警員自始無購買之真意，故事實上不能完成
    犯行，故屬刑法第25條之未遂犯。
　㈡核被告所為，係犯毒品危害防制條例第4條第6項、第3項之販
    賣第三級毒品未遂罪。又被告與「阿彭」間就上開犯行，有
    犯意聯絡及行為分擔，應論以共同正犯。
　㈢刑之加重減輕：
　　1.被告已著手於販賣第三級毒品罪之實行，惟因喬裝買家之
      警員並無實際買受之真意，事實上不能真正完成買賣，而
      未生犯罪既遂之結果，其犯罪尚屬未遂，爰依刑法第25條
      第2項規定減輕其刑。
　　2.按毒品危害防制條例第17條第2項關於「犯第4條至第8條
      之罪於偵查及審判中均自白者，減輕其刑」之規定，旨在
      獎勵犯罪人之悛悔，同時使偵查或審判機關易於發現真實
      ，以利毒品查緝，俾收防制毒品危害之效，苟被告於偵查
      及審判中均有自白，即應依法減輕其刑。本案被告就其所
      犯販賣第三級毒品未遂之犯行，業經其於偵查及本院審理
      時均自白不諱，業如前述，應依毒品危害防制條例第17條
      第2項之規定減輕其刑。
　　3.而被告之刑有上開2種減刑事由，應依該等規定減輕其刑
      ，並依刑法第70條之規定遞減之。
　　4.再本件被告固於本件偵訊、審理時已供承上游為「阿彭」
      該人，然經本院依職權函詢後本件並未有因被告供出毒品
      來源後因而查獲上游或共犯之情形，此有臺灣桃園地方檢
      察署111年8月25日桃檢秀建111偵17631字第1119100388號
      函（111年訴字第729號卷第107頁）、桃園市政府警察局
      龍潭分局111年8月29日龍警分刑字第1110022277號函暨其
      附件（111年訴字第729號卷第111頁）、111年8月25日職
      務報告（111年訴字第729號卷第113頁）等資料在可憑，
      則被告自無從依毒品危害防制條例第17條第1項規定減輕
      其刑。
　　5.至辯護意旨雖為被告主張本案被告年輕識淺，欠缺社會經
      驗，且前於109年間亦因販賣毒品案件經本院判處應執行
      有期徒刑3年，緩刑5年期間併附保護管束，被告再犯本件
      勢必要入監服刑，則其人生之大好時光將均身陷牢獄，令
      人惋惜，足認應有可嘆及情輕法重之感，請求適用刑法第
      59條規定減刑(詳如刑事答辯狀，111年訴字第729號卷第1
      33頁)，然本院衡酌被告本件已屬其二度販賣第三級毒品
      之案件，其甫於前案判決確定後，未及1年即在前案判決
      之緩刑所附保護管束期內，再犯下本件，實難認有何可憫
      恕之事由，且其本件所涉販賣毒品之犯行，經依前揭法定
      減刑事由二度減輕其刑，法定刑已大幅減輕，本院認客觀
      上無任何情輕法重之情事，自無再依刑法第59條規定酌減
      其刑之餘地，併此敘明。
　㈣爰審酌被告正值青年，不思以正當途徑獲取財物，明知毒品
    危害身心甚劇，且一經成癮，甚且影響社會治安，危害深遠
    ，竟無視政府制定毒品危害防制條例杜絕毒品犯罪之禁令，
    販賣第三級毒品藉以牟利，且數量高達400包，助長施用毒
    品之行為，致使施用毒品者沈迷於毒癮而無法自拔，戕害國
    民身心健康非輕，間接危害社會、國家，所為實屬不該，惟
    念其犯後始終坦承犯行，尚具悔意，且未及販出毒品即遭查
    獲，尚未產生實質危害，兼衡被告於警詢時自陳高中肄業之
    智識程度、家庭經濟狀況勉持等生活狀況（111年度偵字第1
    7631號卷第17頁），及其於本院審理時自陳本件二度販毒之
    原因是因為找不到工作等語及其為本案犯行之目的、手段、
    所生危害及本案毒品之數量及價格，暨被告之素行等一切情
    狀，量處如主文所示之刑。
　㈤按凡在判決前已經受有期徒刑以上刑之宣告確定者，即不合
    於緩刑條件，至於前之宣告刑已否執行，以及被告犯罪時間
    之或前或後，在所不問，因而前已受有期徒刑之宣告，即不
    得於後案宣告緩刑；又按判決前已經受有期徒刑以上刑之宣
    告，即不合於緩刑條件，所謂受有期徒刑以上刑之宣告者，
    祇須受刑之宣告為已足，於是否執行在所不問，因而前受有
    期徒刑之宣告，雖經同時諭知緩刑，苟無同法第七十六條失
    其刑之宣告效力之情形，仍不得於後案宣告緩刑。(參見最
    高法院54年台非字第148號、最高法院25年非字第313號刑事
    判例)。查被告前已有共同販賣第三級毒品，前經本院以109
    年度少訴字第38號判決判處應執行有期徒刑3年，緩刑5年，
    緩刑期間付保護管束之前案紀錄，有臺灣高等法院被告前案
    紀錄表在卷可按(111年訴字第729號卷，第163頁)，則在本
    件言詞辯論終結前，被告已屬曾受有期徒刑以上刑之宣告，
    是被告前已受有期徒刑之宣告確定，縱有併受緩刑之宣告，
    但於本件裁判前，該案並無刑法第76條失其刑之宣告效力之
    情形，自不合於緩刑宣告之要件，併此敘明。
三、沒收部分：
　1.按毒品危害防制條例第18條第1項後段規定查獲之第三、四
    級毒品，無正當理由而擅自持有者，沒入銷燬之；此應沒入
    銷燬之毒品，專指查獲施用或持有（未成罪）之第三、四級
    毒品而言；倘屬同條例相關法條明文規定處罰之犯罪行為，
    即非該條項應依行政程序沒入銷燬之範圍；再同條例對於查
    獲之製造、運輸、販賣、意圖販賣而持有、以非法方法使人
    施用、引誘他人施用及轉讓、持有一定數量以上第三、四級
    毒品之沒收，並無特別規定，如其行為已構成犯罪，則該毒
    品即屬不受法律保護之違禁物，應回歸刑法之適用（最高法
    院98年度台上字第2889號、99年度台上字第2733號判決意旨
    參照）。經查，扣案之毒品咖啡包400包，乃係被告於本案
    供以販賣之第三級毒品，而其販賣第三級毒品之行為，既係
    毒品危害防制條例明文規定處罰之犯罪行為，揆諸前揭說明
    ，屬違禁物，應依刑法第38條第1項之規定諭知沒收。至鑑
    驗用罄之部分，因已滅失不復存在，爰不再為沒收之諭知。
    又盛裝前開毒品之外包裝袋，以現今採行之鑑驗方式，包裝
    袋仍會殘留微量毒品而無法將之完全析離，應整體視為毒品
    之一部，均依刑法第38條第1項之規定，併宣告沒收之。
　2.次按犯第4條至第9條、第12條、第13條或第14條第1項、第2
    項之罪者，其供犯罪所用之物，不問屬於犯罪行為人與否，
    均沒收之，毒品危害防制條例第19條第1項定有明文。經查
    ，扣案之蘋果牌IPHONE手機1支，屬被告所有，且被告自承
    以該手機作為供毒品交易聯繫所用，應依毒品危害防制條例
    第19條第1項規定宣告沒收。
據上論斷，應依刑事訴訟法第299條第1項前段，判決如主文。
本案經檢察官詹佳佩提起公訴，經檢察官林奕瑋到庭執行職務。
中　　華　　民　　國　　111 　年　　11　　月　　10　　日
                  刑事第七庭審判長法　官　 陳佳宏
　　　　　　　　　　　　　　　　　法　官　 方楷烽
　　　　　　　　　　　　　　　　　法　官   黃弘宇
以上正本證明與原本無異。
如不服本判決應於收受判決後20日內向本院提出上訴書狀，並應
敘述具體理由。其未敘述上訴理由者，應於上訴期間屆滿後20日
內向本院補提理由書(均須按他造當事人之人數附繕本)「切勿逕
送上級法院」。 
　　　　　　　　　　　　　　　    書記官　 洪郁筑
中　　華　　民　　國　　111 　年　　11　　月　　11　　日